【裁判字號】    98,易,171
【裁判日期】    981229
【裁判案由】    竊盜
【裁判全文】
臺灣高雄地方法院刑事判決               98年度易字第171號
公  訴  人  臺灣高雄地方法院檢察署檢察官
被      告  卯○○
            乙○○
前二人共同
選任辯護人  黃順天律師
上列被告因竊盜案件，經檢察官提起公訴（97年度偵字第149號
），本院判決如下：
    主  文
卯○○、乙○○均無罪。
    理  由
壹、程序方面
    按被告以外之人於審判外之言詞或書面陳述，除法律有規定
    者外，不得作為證據，刑事訴訟法第159 條第1 項定有明文
    。又被告以外之人於審判外之陳述，雖不符前4 條之規定，
    而經當事人於審判程序同意作為證據，法院審酌該言詞陳述
    或書面陳述作成時之情況，認為適當者，亦得為證據，刑事
    訴訟法第159 條之5 第1 項亦定有明文。本院用以認定本案
    事實所憑之被告以外之人於審判外之言詞或書面陳述，檢察
    官及被告於審判程序中均未曾聲明異議，並同意將之作為證
    據（本院易卷第168-172 頁），本院復審酌該等言詞或書面
    陳述作成時之情況均屬正常，且與本案相關之待證事實具有
    關連性，認適當作為證據，依前開之規定，認上開陳述均具
    有證據能力，合先敘明。
貳、實體方面
一、公訴意旨略以：被告甲○○（經本院通緝在案）意圖牟利，
    基於為自己不法所有之犯意聯絡，擅於96年12月18日某時起
    ，在高雄市○○區○○段466 、467 之2 、462 之10、462
    之7 、462 之8 地號等5 筆土地上，僱用具有犯意聯絡之挖
    土機司機被告卯○○、乙○○駕駛挖土機（怪手）在該地上
    挖採及裝運砂石，另僱用姓名年籍不詳之成年砂石車司機以
    大貨車載運方式，共同竊取庚○○○所有、未○○、丁○○
    、丑○○、丙○○○共有、壬○○所有、寅○○、子○○共
    同、午○○所有面積分別約869 ．94平方公尺、8 ．19平方
    公尺、3 ．08平方公尺、547 ．93平方公尺、56．85平方公
    尺之砂石，得手後載往不詳砂石場出售牟利，嗣於96年12月
    18日（起訴書誤載為97年12月18日）15時許，在上址採挖砂
    石時，為人發覺報警查獲，並扣得挖土機2 部。因認被告卯
    ○○、乙○○與同案被告甲○○共同涉犯刑法第321條第1項
    第4款之加重竊盜罪等語。
二、按犯罪事實應依證據認定之，無證據不得認定犯罪事實；不
    能證明被告犯罪者，應諭知無罪之判決，刑事訴訟法第15 4
    條第2 項、第301 條第1 項分別定有明文；另所謂認定犯罪
    事實之證據，無論其為直接或間接證據，均須達於通常一般
    人均不致有所懷疑，而得確信其為真實之程度，始得據為有
    罪之認定，若其關於被告是否犯罪之證明未能達此程度，而
    有合理性懷疑之存在，致使無法形成有罪之確信，根據「罪
    證有疑、利於被告」之證據法則，即不得遽為不利被告之認
    定，此亦有最高法院29年上字第3105號、40年台上字第86
    號、76年台上字第4986號判例意旨可資參照。
三、公訴人認被告二人涉有竊盜犯嫌，無非以被告二人曾自白伊
    等回填土方時甲○○均在現場；又庚○○○等人上開土地之
    土石確有遭人盜採之情形；且警員辰○○證述去現場查看時
    曾見有1 台砂石車逃離現場，且2 台挖土機原本停放地點有
    1 個坑洞，上有挖土機挖的痕跡；再甲○○等人未經申請許
    可於上開土地挖洞等實，資為論據。訊據被告卯○○、乙○○自承確於上開時、地，駕駛挖土機而為警查獲，然堅決否
    認有竊盜犯行，辯稱伊等係受僱於甲○○，第一天到現場去
    從事回填坑洞、補平山壁的工作，以免山壁崩落、坍方，並
    無盜採當地砂石之情事等語。
四、經查：
(一)、上開高雄市○○區○○段466 、467 之2 、462 之10、462
    之7 、462 之8 地號等5 筆土地（下稱系爭土地）上分別遭
    人開挖約869 ．94平方公尺、8 ．19平方公尺、3 ．08平方
    公尺、547 ．93平方公尺、56．85平方公尺範圍之坑洞乙節
    ，固經臺灣高雄地方法院檢察署檢察官於97年3 月25日前往
    現場履勘在案．有履勘筆錄、現場採證照片張在卷可按（偵
    卷第114-115 頁、124- 127頁），並經高雄市政府地政處前
    鎮地政事務所現場測量屬實，有複丈成果圖在卷可稽（偵卷
    第129 頁），堪信為真。又系爭土地上之山坡確有遭人開挖
    的痕跡，且其山壁與地面幾成垂直之情形，有查獲當時警方
    所攝現場照片9 張在卷可按（偵卷第57-59 頁），合先敘明
    。
(二)、然上開第466 號土地早在96年7 月間即有發現被盜採情形，
    後續於8 至9 月間發現有遭連續盜採砂石，地主庚○○○並
    曾於96年10月19日向警方報案；又在本件案發前96年10月間
    向警方報案時，該土地已被挖成窟窿，且挖得很深，後來又
    回填一些垃圾，才報警處理等情，業經證人即庚○○○之子
    己○○於警、偵、審理中證述在卷（偵卷第14-15 頁、第97
    頁、易卷第167-168 頁），並有高雄市政府警察局小港分局
    98年10月8 日高市警港分偵字第0980021882號函，暨受理民
    眾報案紀錄、受理刑事案件報案三聯單、受理各類案件紀錄
    表、調查筆錄在卷可佐（本院易卷第136-142 頁），並與證
    人即96年12月17日曾前往現場查看之被告乙○○之老闆辛○○於本院審理中證稱：我當時去現場看的時候，現場有堆放
    土堆，土堆附近有坑洞，坑泂附近的山坡有如同照片所示之
    斷崖，現場情形如同偵查卷第57-59 頁照片所示等語互核相
    符（參本院易卷第166 頁正、反面），是足認，公訴意旨所
    述上開坑洞，於警方及縣府人員查緝當日即96年12月18日前
    業已存在。準此，公訴意旨認上開坑洞係因被告卯○○、乙○○二人自96年12月18日某時許起，至同日15時許為警查獲
    前，在上開地號土地上，共同竊取土石後所造成乙節，顯與
    事實相違，合先敘明。
(三)、又本件系爭工程是甲○○第一次聘請辛○○的怪手至現場施
    工，且是辛○○與甲○○接洽的，並非是乙○○接洽的，被
    告乙○○在去現場之前，並未與甲○○接觸等情，業經證人
    辛○○到院證述明確（本院易卷第166-167 頁）。又被告乙○○係案發當天9 時許到達現場，被告卯○○係當天14時許
    到達現場，二人均是第一次去現場，復經同案被告甲○○於
    警詢供述在卷（本院易卷第12頁），而系爭土地在本件案發
    前已遭人盜採乙節，已如上述，而被告卯○○、乙○○又係
    案發當天第一次前往現場，故益證，起訴書所指系爭土地遭
    人盜採之事實，與被告卯○○、乙○○無關。
(四)、再本件系爭土地旁之坪北段467 號土地上有「鴻海皇樓海鮮
    餐廳」（下稱鴻海餐廳）（負責人戊○○），該鴻海餐廳是
    在96年10月間戊○○接收前手林明祥於原址之「海餐廳」而
    來，於出讓餐廳約2 個月後，戊○○之兄洪志能告知李宗麟
    餐廳所在之467 號土地與466 號土地中間的山坡被盜挖一大
    半，會有倒塌的危險，李宗麟便於96年底左右會同467 號之
    地主未○○等人、及洪志能一起至現場會勘，當時小山坡已
    經被盜挖削掉一大半。當天地主有要求洪志能，請他們僱工
    買土將山坡回填，以免下雨山壁會坍方，洪志能有答應要由
    他們鴻海餐廳來處理，當時鴻海餐廳正在裝潢中，尚未營業
    等情，業經證人即代表林明祥出面承租467 號土地之李宗麟
    於審理中證述綦詳（本院易卷第108-109 頁），並有土地租
    賃契約、土地使用同意書在卷可參（偵卷第115-121 、122
    頁）。又事後戊○○有跟巳○○說山坡地被開挖，山坡變得
    很危險，有坍方的可能，要請人將山坡回填，並由巳○○代
    表鴻海餐廳出面與甲○○簽約委託同案被告甲○○進行回填
    工程，並約定施工所需之土方、機具、工人的費用均由甲○○負責處理，且定明「乙方（即甲○○）利用其所外包工程
    剩餘之土石方填平上誆土地地號低窪處。」，鴻海餐廳所需
    負擔之工程費用是10萬元等情，復經證人巳○○到庭證述明
    確（本院易卷第110-113 頁），並有委託書1 份在卷可按（
    偵卷第56頁），核與甲○○於警、偵訊時所供情節（偵卷第
    12 、65 頁），及辛○○所證：甲○○當初找我說要整地，
    是在大坪頂那裡，就在天橋下坡那裡，他之前有帶我去那個
    地方的現場看過，他是跟我說那裡有個窟窿，要用土把他填
    平等語（本院易卷第165 頁背面）相合，堪信，本件案發前
    戊○○等人已發現鴻海餐廳467 號土地旁的山坡遭盜採而有
    坍方之虞，因而僱請甲○○進行山坡補平及坑洞回填之工程
    乙情，應屬真實。又97年12月17日甲○○應有僱請35噸重之
    砂石車2 台載運道路拓寬工程所生之廢棄土（含水泥塊、雜
    土）至現場大坪頂山區附近之砂石場堆放，且該砂石場在鴻
    海餐廳附近，又35噸之砂石車因車身較重，輪胎容易陷落，
    所以不能進入本案現場，且當天砂石車所載運之土石與本案
    現場之土石顏色相近乙節，業經證人即砂石車司機癸○○到
    庭證述明確（本院易卷第168-172 頁），並有送貨單2 份共
    4 張在卷可稽（易卷第180 頁）；且被告甲○○於警詢時復
    供稱：伊於96年12月18日上午9 時許，有僱用20噸砂石車載
    運土方4 次到現場堆放等語（偵卷第168-172 頁）：再參以
    被告乙○○於準備程序中曾供稱：伊當天早上9 點多將怪手
    開進工地，到現場的時候，當時有3 台車的土堆在現場（本
    院易卷第61頁）；被告卯○○亦供稱：伊事發當天下午2 點
    多到現場時土就堆在那裡了，可以看出來是從外地載來的土
    在那裡堆放，該土方摻雜有磚磈、水泥，應該屬於拆除建築
    物之後所剩的廢棄土方等語（本院易卷第60頁），益證，被
    告卯○○、乙○○當天確係受僱至現場以甲○○所買入之土
    方進行山坡補平及坑洞回填之工程無疑。
(五)、又案發當天係因有友人經過大坪頂附近馬路，看到怪手出沒
    在系爭土地上，才電話與己○○，己○○才打電話向警方報
    案，警方查獲後，才通知己○○等地主至現場會墈等情，業
    經證人己○○證述在卷（本院易卷第168 頁），故證人己○○於案發前及案發時均未曾親見被告卯○○、乙○○在現場
    盜採砂石甚明。再當天至現場查獲之警員辰○○雖於偵查中
    證稱：當天前往現場查看時現場除2 台怪手，遠遠有看見1
    台砂石車開過去，現場塵土飛揚看不清楚他跑掉時有無載有
    砂石等語（偵卷第160 頁）；嗣於審理中復證稱：當天我們
    前往查緝的路徑與他們逃離的路徑不同，當時並無法追緝該
    砂石車，又因現場塵土飛揚，我只有看到砂石車的後斗，沒
    有看到砂石車上有無載著土方等語（易卷第113-116 頁），
    從而本院誠難以辰○○之證述遽為不利於被告卯○○、乙○○之認定。
(六)、綜上所述，公訴人所指被告二人涉犯上開竊盜罪行，依本案
    卷內證據資料，尚未達於通常一般之人均不致有所懷疑，而
    得確信其為真實之程度，尚有合理懷疑之存在，揆諸首揭判
    例之意旨，被告卯○○、乙○○潘二人之犯罪，應屬不能證
    明，此外，復查無其他積極證據足以證明被告二人有何竊盜
    犯行，自均應為無罪之諭知。
據上論斷，應依刑事訴訟法第284 條之1 、第301 條第1 項前段
，判決如主文。
本案經檢察官倪茂益到庭執行職務。
中    華    民    國    98    年    12    月    29    日
                  刑事第四庭    法  官  張  震
以上正本證明與原本無異。
如不服本判決應於收受判決後10日內向本院提出上訴書狀，並應
敘述具體理由。其未敘述上訴理由者，應於上訴期間屆滿後20日
內向本院補提理由書(均須按他造當事人之人數附繕本)「切勿逕
送上級法院」。
中    華    民    國    98    年    12    月    31    日
                                 書記官  鄒秀珍

司法院資訊處製作；財團法人民間司法改革基金會備份。
